【裁判字號】    97,審易,1986
【裁判日期】    980417
【裁判案由】    違反著作權法
【裁判全文】
臺灣桃園地方法院刑事判決            97年度審易字第1986號
公  訴  人  臺灣桃園地方法院檢察署檢察官
被      告  乙○○
上列被告因違反著作權法案件，經檢察官提起公訴（97年度偵字
第20499 號），被告於準備程序進行中，就被訴事實為有罪之陳
述，經本院告知簡式審判程序意旨，並聽取當事人之意見後，本
院合議庭裁定依簡式審判程序審理，判決如下：
    主  文
乙○○明知係侵害著作財產權之光碟重製物，意圖散布而持有，
處有期徒刑陸月，如易科罰金，以新臺幣壹仟元折算壹日。扣案
如附表所示之盜版遊戲光碟拾陸片均沒收。緩刑貳年。
    事實及理由
一、犯罪事實：
    乙○○明知「PlayStation 」（下稱PS）、「PS設計圖」係
    日商新力電腦娛樂股份有限公司（下稱日商新力公司）向經
    濟部中央標準局（現已改制為智慧財產局）申請核准註冊登
    記，取得商標專用權，在臺灣使用，分別指定使用於電腦、
    錄有電腦程式之磁碟、卡帶卡匣、磁卡、磁帶及光碟等商品
    ，且仍在專用期間內，亦均係相關大眾所共知之商標圖樣，
    未得日商新力公司之同意或授權，不得於同一商品或類似商
    品，使用相同或近似之商標圖樣，或明知為前開商品而販賣
    、意圖販賣而陳列。亦明知新力公司所生產之電視遊樂器程
    式遊戲光碟，在國內市場行銷多年，品質著有信譽，為相關
    消費大眾所共知之商品。另其亦明知「PlayStation 2 」（
    下稱「PS2 」）系統遊戲軟體光碟內所儲存之「PlayStatio
    n Programmer Tools」、「Programmer Tools for the Pla
    yStation 2 computer entertainment system,version 2.0
    」（下統稱「Library Programs」）電腦程式著作，係日商
    新力公司享有著作權之電腦程式著作，而其自史萊姆網站向
    真實姓名、年籍均不詳之人所購買「沉默之丘4 」、「超級
    機器人大戰MX」等16種如附表所示遊戲光碟，均含有未經許
    可擅自重製之上開「Library Programs」電腦程式著作，竟
    出於意圖銷售而持有上開非法重製光碟並及販賣仿冒商標商
    品之犯意，自民國97年7 月30日至同年9 月9 日間，在桃園
    縣大園鄉○○○路94號住處，在露天拍賣網站以帳號ronan0
    599 刊登（網址：http：//good.ruten.com.tw） 「二手Pl
    ayStation2 90007型Mini附30片遊戲金手指雙震動手把震動
    搖桿」之販賣訊息，擬以每部電玩主機新臺幣（下同）4,50
    0 元之代價出售，如購買電玩主機即贈送上開盜版遊戲光碟
    之方式，將上開盜版光碟之名稱公佈於網站上，供不特定人
    填寫線上訂購單選購，足生損害於日商新力公司之商標權與
    著作財產權等利益。嗣經不具有真正買意之員警喬裝買家，
    約定於97年9 月9 日晚間7 時30分許，前往臺北縣土城市○
    ○路與承天路口交付貨品查獲，並扣得如附表所示之盜版光
    碟16片。案經臺北縣政府板橋分局報請臺灣桃園地方法院檢
    察署檢察官偵查起訴。
二、證據名稱：
  (一)乙○○於警詢、檢察官訊問及本院審理中之自白。
  (二)證人即告訴人日商新力公司代理人甲○○於警詢時之指述
      。
  (三)露天拍賣網站之帳號ronan0599 拍賣網頁所示盜版光碟名
      稱列表列印資料、日商新力公司代理人甲○○出具之鑑識
      報告、經濟部智慧財產局商標資料檢索影本、經認證之美
      國著作權局著作權登記證書影本及扣案盜版光碟16片。
三、核被告所為，係犯商標法第82條之販賣仿冒商標商品罪、著
    作權法第91條之1 第3 項、第2 項之明知係侵害著作財產權
    之重製物為光碟而意圖散布而持有罪。被告係以一行為同時
    觸犯著作權法第91條之1 第3 項、第2 項明知係侵害著作財
    產權之光碟而意圖散布而持有罪與商標法第82條販賣仿冒商
    標商品罪，皆同時侵害日商新力公司之著作財產權與商標權
    ，為想像競合犯，應從重依著作權法第91條之1 第3 項、第
    2 項之明知係侵害著作財產權之光碟而意圖散布而持有罪論
    處。爰審酌被告因貪圖小利侵害他人之著作財產權及商標權
    ，欠缺保護智慧財產權之概念，但犯後尚能坦承犯行，犯後
    態度尚無不良，暨其犯罪之動機、手段、販賣所得等一切情
    狀，量處如主文所示之刑，並諭知易科罰金之折算標準。又
    被告前未曾受有期徒刑以上刑之宣告，有臺灣高等法院被告
    前案紀錄表在卷可稽，此次因一時失慮，偶罹刑典，事後已
    坦承犯行，深具悔意，經此刑之宣告後，應知警惕而無再犯
    之虞，本院因認暫不執行其刑為當，予以宣告緩刑2 年，以
    啟自新。扣案如附表所示之盜版光碟片共16片，均係被告犯
    著作權法第91條之1 第3 項、第2 項之罪所用之物及侵害他
    人商標權之物，不問屬於犯人與否，應依著作權法第98 條
    及商標法第83條之規定沒收。
四、應適用法條：
    刑事訴訟法第273 條之1 第1 項、第299 條第1 項前段、第
    310 條之2 、第454 條第1 項，商標法第82條、第83條，著
    作權法第91條之1 第3 項、第2 項、第98條，刑法第11條、
    第55條前段、第41條第1 項前段、第74條第1 項第1 款
五、如不服本件判決，得自收受判決送達之日起10日內，向本院
    提出上訴書狀，上訴於第二審法院。
本案經檢察官蔡如惠到庭執行職務。
中    華    民    國    98    年    4     月    17    日
                        刑事庭    法  官  劉為丕
以上正本證明與原本無異。
如不服本判決應於收受判決後10日內向本院提出上訴書狀，並應
敘述具體理由。其未敘述上訴理由者，應於上訴期間屆滿後20日
內向本院補提理由書 (均須按他造當事人之人數附繕本)「 切勿
逕送上級法院」。
                                  書記官  陳淑瓊
中    華    民    國    98    年    4     月    17    日
附錄本案論罪科刑依據之法條：
著作權法第91條之1
擅自以移轉所有權之方法散布著作原件或其重製物而侵害他人之
著作財產權者，處3 年以下有期徒刑、拘役，或科或併科新臺幣
五十萬元以下罰金。
明知係侵害著作財產權之重製物而散布或意圖散布而公開陳列或
持有者，處3 年以下有期徒刑，得併科新臺幣7 萬元以上75 萬
元以下罰金。
犯前項之罪，其重製物為光碟者，處 6 月以上 3 年以下有期徒
刑，得併科新臺幣20萬元以上2 百萬元以下罰金。但違反第87條
第4款 規定輸入之光碟，不在此限。
犯前二項之罪，經供出其物品來源，因而破獲者，得減輕其刑。
商標法第81條
未得商標權人或團體商標權人同意，有下列情形之一者，處3 年
以下有期徒刑、拘役或科或併科新臺幣20萬元以下罰金：
一、於同一商品或服務，使用相同之註冊商標或團體商標者。
二、於類似之商品或服務，使用相同之註冊商標或團體商標，有
    致相關消費者混淆誤認之虞者。
三、於同一或類似之商品或服務，使用近似於其註冊商標或團體
    商標之商標，有致相關消費者混淆誤認之虞者。
商標法第82條
明知為前條商品而販賣、意圖販賣而陳列、輸出或輸入者，處1
年以下有期徒刑、拘役或科或併科新臺幣5 萬元以下罰金。
附表
┌──┬───────────┬───────────┐
│編號│   仿冒遊戲光碟名稱   │        數量          │
├──┼───────────┼───────────┤
│ 一 │超級機器人大戰MX      │1片                   │
├──┼───────────┼───────────┤
│ 二 │沉默之丘4             │1片                   │
├──┼───────────┼───────────┤
│ 三 │第3次超級機器人大戰   │1片                   │
├──┼───────────┼───────────┤
│ 四 │零紅蝶                │1片                   │
├──┼───────────┼───────────┤
│ 五 │聖女                  │1片                   │
├──┼───────────┼───────────┤
│ 六 │惡魔城                │1片                   │
├──┼───────────┼───────────┤
│ 七 │抓猴3                 │1片                   │
├──┼───────────┼───────────┤
│ 八 │惡魔獵人3             │1片                   │
├──┼───────────┼───────────┤
│ 九 │火影忍者              │1片                   │
├──┼───────────┼───────────┤
│ 十 │機器人OG              │1片                   │
├──┼───────────┼───────────┤
│十一│時鐘塔3               │1片                   │
├──┼───────────┼───────────┤
│十二│射擊                  │1片                   │
├──┼───────────┼───────────┤
│十三│死魂曲2               │1片                   │
├──┼───────────┼───────────┤
│十四│刺青之聲              │1片                   │
├──┼───────────┼───────────┤
│十五│第2次超級機器人大戰   │1片                   │
├──┼───────────┼───────────┤
│十六│惡魔戰                │1片                   │
└──┴───────────┴───────────┘


司法院資訊處製作；財團法人民間司法改革基金會備份。
